【裁判字號】    89,易,789
【裁判日期】    891214
【裁判案由】    違反著作權法
【裁判全文】
臺灣屏東地方法院刑事判決                          八十九年度易字第七八九號
    公  訴  人  臺灣屏東地方法院檢察署檢察官
    被      告  大庚科技股份有限公司
    被      告
    兼右代表人  丙○○
右列被告等因違反著作權法案件，經檢察官提起公訴（八十九年度偵字第三九六號）
，本院判決如左：
        主  文
大庚科技股份有限公司其代表人，因執行職務，擅自以公開上映之方法侵害他人之著
作財產權，科罰金新台幣玖萬元。
丙○○法人代表人，連續擅自以公開上映之方法侵害他人之著作財產權，處有期徒刑
陸月，如易科罰金，以佰元折算壹日。
扣案之電腦伴唱機壹台、點歌簿壹本均沒收。
        事  實
一、大庚科技股份有限公司（下稱大庚公司）設於高雄市三民區○○○路五０二號一
    二樓之一，大庚公司並以擺設投幣式點唱機於各地商店供人演唱為業務之一；丙
    ○○係大庚公司之代表人，丙○○基於概括犯意，明知大庚公司購買之點將家企
    業股份有限公司製造之電腦伴唱機，僅供家庭使用，且該電腦伴唱機內包括「心
    酸講無話」、「我也不想這樣」、「你快樂所以我快樂」、「悶」等四首歌曲（
    站在高崗上業經告訴代理人撤回，以上四首歌曲之公開上映權，由香港商百代著
    作權代理股份有限公司台灣分公司專屬授權予甲○○○股份有限公司，以下簡稱
    香港商百代公司台灣分公司及美華公司），並未取得公開上映之授權，若欲在公
    開場所公開上映，應事先得著作權人之同意授權，竟於民國（下同）八十八年五
    月十八日，指派其公司之業務員黃志榮（業經檢察官不起訴處分），將上揭點唱
    機一台，安裝陳列於林桂枝（業經檢察官不起訴處分）在屏東縣東港鎮○○路二
    十五之二四八號開設之「甲子園泡沬紅茶」店，供不知情之客人投入新台幣（下
    同）二十元，點選上揭四首歌曲，以歌唱方式公開上映上揭四首音樂著作，向店
    內現場之不特定客人傳達該四首音樂著作內容，侵害美華公司就上揭四首歌曲享
    有之公開上映權。嗣於八十八年六月九日二十時三十分，在上址內為警搜索查獲
    ，並扣得前揭電腦伴唱機一台、點歌簿一本。
二、案經美華公司訴由屏東縣警察局東港分局報告臺灣屏東地方法院檢察署檢察官偵
    查起訴。
        理  由
一、訊據被告丙○○，坦承指派大庚公司之業務員黃志榮，將上揭點唱機一台，安裝
    陳列於「甲子園泡沬紅茶」店，供客人投幣演唱，惟辯稱：購買點唱機時，經銷
    商有提出版權保證書，而且說版權沒有問題等語。經查：(一)美華公司就「心酸
    講無話」、「我也不想這樣」、「你快樂所以我快樂」、「悶」等四首歌曲享有
    專屬公開演出權，此有卷附美華公司所提出之「著作財產權專屬授權證明書」（
    內容係香港商百代公司台灣分公司將上揭四首歌曲之公開上映權，獨家授權於美
    華公司在台灣地區行使，授權期間自八十八年四月二十九日至八十八年七月三十
    一日止）一紙及相關權利證明文件在卷可按，而香港商百代公司台灣分公司及美
    華公司並未再授權被告得公開演出等情，此據告訴人代理人彭安邦、余美慧於偵
    查中陳述在卷。另上揭四首歌曲確收錄在點歌本內，此有扣案之點歌本可查，而
    林桂枝店內之電腦伴唱機營業已有二十天之久，因此，足以認定上揭四首歌曲確
    有被點選演唱之事實。(二)被告丙○○為大庚公司之負責人，且目前尚未解散，
    此據其供述在卷，且有高雄市政府所發之大庚公司營利事業登記證影本在卷可佐
    ，而大庚公司業務之一，即是在各地商店擺設點唱機供人演唱，此據黃志榮陳述
    在卷，黃志榮放置點唱機之地點「甲子園泡沬紅茶」，係對外營業，供不特人進
    出消費者，乃公眾得出入之公開場所，大庚公司既購買點唱機，擺在對外營業之
    場所內公開上映，該場所即與坊間專供人唱歌之ＫＴＶ，並無不同，被告丙○○
    既從事此業，應知必須取得著作權人之授權，才能在公開場所使用上揭點唱機，
    依卷附所謂之﹁版權保證書﹂，其內容所載「本公司．．．．伴唱系統內含之歌
    曲均經各大唱片公司、音樂經紀公司及著作權人合法授權重製，可在營業場所公
    開使用，使用者應事先與著作權人所委託之仲介團體支付權利金後，始得在公開
    場所公開演出．．．．」等文字，亦明白告知購買使用者如何狀況下才能公開演
    出點唱機內之歌曲一節，亦據證人即點將家公司總經理乙○○及經銷商丁○○到
    庭證述屬實，有本院八十九年十一月六日審理筆錄附卷可稽，而被告丙○○及大
    庚公司並未取得合法之授權，此據其供認在卷，仍將點唱機放在林桂枝之店內供
    客人點選包含上揭五首歌曲在內之歌曲公開演出。（三）又現市場上音樂歌曲是
    否得公開播映，攸關音樂著作權人或取得其授權人之權益甚鉅，該音樂著作財產
    權者，於授權該音樂財產權時，均在契約中明定其授權利用之地域、時間、利用
    之方法，在授權得重製於電腦伴唱機時，對該音樂著作權經重製後得否供營業公
    開播映，抑僅得供家庭使用，亦均於契約嚴加規定，本件點將家公司與一間公司
    間所簽訂之音樂使用同意合約書內，僅約定「乙方（即點將家企業）僅能以影音
    同步之伴唱產品之重製」，並未約定一間公司授權點將家公司前開二首歌曲之著
    作財產權是否得供營業用，依著作權法第六十七條第一項規定：「著作權人得授
    權他人利用著作，其授權利用之地域、時間、內容、利用之方法或其他事項，依
    當事人之約定，其約定不明之部分，推定為未授權。」則點將家公司在與一間公
    司簽訂該音樂使用同意合約書時。既未約定該電腦伴唱機重製權是否得供營業用
    與否，即屬該條第一項所謂之「其約定不明部分」，依法即應推定為未經授權得
    供營業用，僅得限供家庭用，洵無疑義，依此，點將家公司對前開歌曲，應未取
    得著作財產權人得供營業公開播映之權利。(四)被告係經營伴唱機之業者，其所
    應負之注意義務應較一般國民為高，即其於擺設電腦伴唱機供客人公開點唱前，
    應確認該電腦伴唱機內之歌曲均經合法授權或至少向販賣該伴唱機之業者取得業
    經合法授權，可公開上映、演出之書面資料，自不能泛以不知違法置辯。（伍）
    被告經營該伴唱機至遭查獲時已長達數日，上門唱歌之客人非少，自應認該四首
    歌均曾經人點唱始符常情。此外復有點歌簿一本、電腦伴唱機一台扣案可資佐證
    ，事證明確，被告犯行洵堪認定。
二、核被告丙○○所為，係犯著作權法第九十二條之擅自以公開上映之方法侵害他人
    之著作財產權罪，被告大庚科技股份有限公司依同法第一百零一條第一項規定，
    亦科該條之罰金，公訴人認係公開演出容有誤會，核先敘明。被告丙○○先後多
    次犯行，時間緊接，犯罪構成要件相同，顯係基於概括犯意為之，為連續犯，應
    依刑法第五十六條之規定，論以一罪並加重其刑。爰審酌著作財產權係他人智慧
    之結晶，而告訴人取得著作財產權亦付出相當之代價，被告僅因一己之私利，而
    擅自以上開方法侵害他人之著作財產權，有損政府保護智慧財產權之政策，且損
    及我國國際形象，惟念其素行尚佳，犯罪情節尚非重大等一切情狀，分別量處如
    主文所示之刑，並就丙○○部分諭知如易科罰金之折算標準，以資懲儆。至扣案
    之電腦伴唱機一台及點歌簿一本，係被告所有供犯罪所用之物，應依刑法第三十
    八條第一項第二款規定宣告沒收。
據上論斷，依刑事訴訟法第二百九十九條第一項前段、著作權法第九十二條、第一百
零一條第一項、刑法第十一條前段、第五十六條、第四十一條、第三十八條第一項第
二款、罰金罰鍰提高標準條例第二條，判決如主文。
本案經檢察官鍾和憲到庭執行職務。
中      華      民      國     八十九    年    十二   月      十四      日
                                      臺灣屏東地方法院刑事第二庭
                                          法  官    何清富
右正本證明與原本無異。
對於本判決如有不服應於收受送達後十日內向本院提出上訴書狀上訴於台灣高等法院
高雄分院並按他造當事人之人數附具繕本。
                                           書記官   謝天祥
中     華      民       國     八十九    年    十二   月  十四      日


司法院資訊處製作；財團法人民間司法改革基金會備份。
